【裁判字號】    89,上易,3835
【裁判日期】    891130
【裁判案由】    妨害自由
【裁判全文】
臺灣高等法院刑事判決                          八十九年度上易字第三八三五號
    上  訴  人
    即  被  告  甲○○
右上訴人因妨害自由案件，不服臺灣桃園地方法院八十九年度易字第八二九號，中華
民國八十九年六月一日第一審判決（起訴案號：臺灣桃園地方法院檢察署八十八年度
偵字第一一七三四號），提起上訴，本院判決如左：
    主  文
上訴駁回。
    事實及理由
一、本案經本院審理結果，認第一審判決以上訴人即被告甲○○係犯刑法第三百零五
    條之恐嚇危害安全罪，並審酌被告犯罪後之態度等一切情狀，判處被告拘役伍拾
    日，如易科罰金，以佰元折算壹日，並以被告未曾受有期徒刑以上刑之宣告，
    有本院被告全國前案紀錄表可按，其因一時衝動致情緒失控，短於思慮，而觸犯
    本案犯行，犯後悔意殷殷，深知夫妻相處應互敬、互諒、互愛以偕終老，被告夫
    妻二人並已相互取得諒解（有卷附之撤回告訴狀），其經此刑之教訓，自當知所
    警惕，而無再犯之虞，認前開對其宣告之刑，以暫不執行為適當，爰併宣告緩刑
    貳年。認事用法及量刑均無不當，應予維持，並引用第一審判決書記載之事實、
    證據及理由（如附件判決書被告甲○○部分）。
二、被告上訴意旨略以：伊並沒有說恐嚇的話，是有說要找告訴人父母親興師問罪，
    如果告訴人不回家睡覺的話要怎麼辦等語。
三、經查：被告有恐嚇告訴人之事實，業據告訴人乙○○於警訊及檢察官偵查中指訴
    綦詳（見偵查卷第七頁背面、第十九頁背面），佐以被告於警訊及檢察官偵查中
    亦不諱言：「以前互相辱罵及互毆已經有十次以上，我有主動打過她（按指乙○
    ○），她也有主動打過我，她也有摔壞我的物品（如電話及汽車等等），但我沒
    有摔壞她的物品，今日（即八十八年七月四日）二十三時三十分我們互毆時，我
    只有說『如果你父母親能夠縱容你隨時不住家裡的行為，是他們對我不仁，我也
    會對你父母不義』（見偵查卷第四頁正面）；在爭執中我是說你父母怎能容許女
    兒嫁出去後不住家裡都可以，我會去指責你父母（見偵查卷第二十頁正面）」等
    語。證人即被告之胞姊邱玉梅於檢察官偵查中亦證稱：「他們夫妻二人經常吵鬧
    （見偵查卷第二十頁背面）」等情。且被告於八十八年九月十八日所具之答辯狀
    （見八十八年度桃簡字第一０七０號卷第十六頁至第十八頁）中亦對其妻即告訴
    人乙○○多所指摘。綜合各節以觀，足認被告與告訴人二人於本案之前情感不甚
    和睦並時生齟齬，屢起勃谿，而被告對告訴人之父母心中亦有所不滿，至為明灼
    ，衡情被告因長期之積怨，適加上本件衝突，新愁舊恨同時湧上心頭，於情緒失
    控下口出惡言，洵乃事理之常，足徵告訴人乙○○之指訴非虛，被告犯行堪予認
    定。
四、本案事證已明，被告甲○○仍執前詞否認犯罪，而指摘原判決不當，為無理由，
    應予駁回。
據上論斷，應依刑事訴訟法第三百七十三條、第三百六十八條，判決如主文。
本案經檢察官楊楚猛到庭執行職務。
中      華      民      國    八十九    年    十一      月     三十     日
                              臺灣高等法院刑事第廿庭
                                  審判長法  官  葉  麗  霞
                                        法  官  余  來  炎
                                        法  官  王  炳  梁
右正本證明與原本無異。
不得上訴。
                                        書記官  潘  大  鵬
中      華      民  國    八十九    年    十二      月     一       日
附錄本案論罪科刑法條全文：
刑法第三百零五條：
以加害生命、身體、自由、名譽、財產之事恐嚇他人，致生危害於安全者，處二年以
下有期徒刑、拘役或三百元（現已提高十倍為三仟元）以下罰金。
附件：
臺灣桃園地方法院刑事判決                          八十九年度易字第八二九號
    公  訴  人  臺灣桃園地方法院檢察署檢察官
    被      告  甲○○  男四十歲（民國○○○年○月○日生）
                        住桃園縣桃園市○○里○○路一九二號五樓
                        身分證統一編號：Ｕ一二三七七一六號
                乙○○  女三十六歲（民國○○○年○月○日生）
                        籍設桃園縣桃園市○○里○○路一九二號五樓
                        現住桃園縣龜山鄉○○街八號三樓
                        身分證統一編號：Ｌ二二四六四八八號
右列被告等因傷害等案件，經檢察官聲請以簡易判決處刑（八十八年度偵字第一一七
三四號），經本院桃園簡易庭審理後（八十八年度桃簡字第一０七０號），認為不得
以簡易判決處刑，改依通常審判程序審理，本院判決如左：
        主  文
甲○○以加害生命、身體之事，恐嚇他人，致生危害於安全，處拘役伍拾日，如易科
罰金，以佰元折算壹日，緩刑貳年。
乙○○公訴不受理。
        事  實
一、甲○○、乙○○夫妻二人平日時因住居問題屢生口角，於民國八十八年七月四日
    晚間十一時三十分許，在桃園縣桃園市○○里○○路一九二號五樓住處內，甲○
    ○又因乙○○欲返回自購之桃園縣龜山鄉○○街八號三樓居處一事起衝突，甲○
    ○竟出手毆打乙○○，乙○○乃予以反擊，二人繼而互毆（普通傷害部分，分據
    甲○○、乙○○撤回告訴，詳如後述），詎於互毆爭執中甲○○進而出言向乙○
    ○恫嚇稱：「不要反抗，要不然會出人命，你要小心，你父母也要小心一點」等
    語，以加害乙○○生命及加害乙○○父母身體之事恐嚇乙○○，致使乙○○心生
    畏懼，危害其安全。
二、案經甲○○、乙○○訴由桃園縣警察局桃園分局報請臺灣桃園地方法院檢察署檢
    察官偵查後聲請以簡易判決處刑，經本院桃園簡易庭審理後，認為不得以簡易判
    決處刑，改依通常審判程序審理。
        理  由
一、訊據被告甲○○固坦承有於前揭時地與乙○○起口角，惟矢口否認有恐嚇犯行，
    辯稱：伊沒有說過前揭恐嚇之話語云云。經查右揭事實，
    業據告訴人乙○○於警訊及檢察官偵查中指訴綦詳（見偵查卷第七頁背面、第十
    九頁背面），佐以被告甲○○於警訊及檢察官偵查中亦不諱言：「以前互相辱罵
    及互毆已經有十次以上，我有主動打過她（按指乙○○），她也有主動打過我，
    她也有摔壞我的物品（如電話及汽車等等），但我沒有摔壞她的物品，今日二十
    三時三十分我們互毆時，我只有說『如果你父母親能夠縱容你隨時不住家裡的行
    為，是他們對我不仁，我也會對你父母不義』（見偵查卷第四頁正面）；在爭執
    中我是說你父母怎能容許女兒嫁出去後不住家裡都可以，我會去指責你父母（見
    偵查卷第二十頁正面）」等語，證人即被告甲○○之胞姊邱玉梅於檢察官偵查中
    復證稱：「他們夫妻二人經常吵鬧（見偵查卷第二十頁背面）」等情，且被告甲
    ○○於八十八年九月二十日之答辯狀中亦對其妻乙○○多所指摘各節以觀，足認
    被告夫妻二人於本案之前情感不甚和睦並時生齟齬，而被告甲○○對乙○○之父
    母心中亦有所不滿，情極明灼，衡情被告甲○○因長期之積怨，再加上本件衝突
    ，新愁舊恨同時湧上心頭，於情緒失控下口出惡言，洵乃事理之常，足徵乙○○
    之指訴非虛。
    至告訴人乙○○事後因已與被告兼告訴人甲○○均請求撤回本件告
    訴，故乙○○於本院審理時改稱：「被告沒有說恐嚇的話」云云，顯係迴護之詞
    ，自無可採。此外證人邱玉梅於檢察官偵查及本院審理時另陳：他們在房間爭吵
    ，我在外面抱著小孩，沒聽到等語，其既僅知吵架與聞吵鬧聲而未知究竟，即不
    能採為被告甲○○有利之認定，併此敘明。綜上，本件事證明確，被告甲○○所
    辯無非臨訟飾卸之詞，洵不足取，犯行至堪認定。
二、核被告甲○○所為，係犯刑法第三百零五條之恐嚇危害安全罪。爰審酌被告之素
    行、犯罪之動機、目的、手段、犯罪所生之危害及犯後態度等一切情狀，量處如
    主文所示之刑，並諭知易科罰金之折算標準。末查被告未曾受有期徒刑以上刑之
    宣告，有臺灣高等法院被告全國前案紀錄表一紙在卷可按，其因一時衝動致情緒
    失控，短於思慮，而觸犯本案犯行，犯後悔意殷殷，深知夫妻相處應互敬、互諒
    、互愛以偕終老，被告夫妻二人並已相互取得彼此之諒解（見卷附之撤回告訴狀
    ），其經此刑之教訓，自當知所警惕，而無再犯之虞，本院認前開對其宣告之刑
    ，以暫不執行為適當，爰併宣告緩刑二年，以啟自新，以勵來茲。
三、按告訴乃論之罪，告訴人於第一審辯論終結前得撤回其告訴，又告訴經撤回者，
    法院應諭知不受理之判決，刑事訴訟法第二百三十八條第一項、第三百零三條第
    三款定有明文。查本件告訴人甲○○告訴被告乙○○、告訴人乙○○告訴被告甲
    ○○普通傷害部分，起訴書認被告二人此部分均係觸犯刑法第二百七十七條第一
    項之罪，依同法第二百八十七條前段之規定，須告訴乃論。茲據告訴人甲○○、
    乙○○分別撤回其等之告訴，揆諸上開說明，爰就被告乙○○被訴普通傷害部分
    諭知不受理之判決；至被告甲○○被訴普通傷害部分，因公訴意旨指此部分與前
    開恐嚇危害安全之論罪科刑部分具有實害行為吸收危險行為之吸收犯之實質上一
    罪關係，此部分自無庸另為不受理之諭知。
四、本件檢察官聲請以簡易判決處刑，惟經本院桃園簡易庭審理後認有刑事訴訟法第
    四百五十一條之一第四項但書第三款所定之情形，爰改依通常審判程序審理，附
    此敘明。
據上論斷，應依刑事訴訟法第四百五十二條、第二百九十九條第一項前段、第三百零
三條第三款，刑法第三百零五條、第四十一條、第七十四條第一款，罰金罰鍰提高標
準條例第一條前段、第二條，判決如主文。
本案經檢察官呂理銘到庭執行職務。
中      華      民      國    八十九    年      六      月      一      日
                                臺灣桃園地方法院刑事第三庭
                                    法  官  曾  家  貽
如不服本判決，應於判決送達後十日內向本院提出上訴狀（應附繕本），上訴於臺灣
高等法院。
附論罪科刑依據之法條：
刑法第三百零五條：
以加害生命、身體、自由、名譽、財產之事恐嚇他人，致生危害於安全者，處二年以
下有期徒刑、拘役或三百元（現已提高十倍為三仟元）以下罰金。


司法院資訊處製作；財團法人民間司法改革基金會備份。
